【裁判字號】    95,訴緝,30
【裁判日期】    950530
【裁判案由】    毒品危害防制條例
【裁判全文】
臺灣板橋地方法院刑事判決              95年度訴緝字第30號
公  訴  人  臺灣板橋地方法院檢察署檢察官
被      告  甲○○
選任辯護人  沙洪律師
上列被告因違反毒品危害防制條例案件，經檢察官提起公訴（九
十三年度核退毒偵字第四四八號）及移送併辦（九十四年度核退
毒偵字第七五八號、九十五年度毒偵字第一六四一號），本院判
決如下：
    主  文
甲○○連續施用第一級毒品，處有期徒刑壹年拾月。扣案如附表
編號二至四所示之物均沒收銷燬之，如附表編號一、五至十三所
示之物均沒收。
    事  實
一、甲○○曾因施用毒品，經本院於民國八十八年十二月十八日
    以八十八年度毒聲字第八０六七號裁定送勒戒處所觀察勒戒
    ，因觀察勒戒結果認有繼續施用毒品之傾向，再經本院以八
    十九年度毒聲字第三五四０號裁定令入戒治所施以強制戒治
    ，嗣因戒治成效經評定為合格，經本院以八十九年度毒聲字
    第六一七七號裁定停止戒治，所餘戒治期間交付保護管束，
    於九十年六月二日交付保護管束期滿，由臺灣板橋地方法院
    檢察署檢察官於九十年六月二十一日以九十年度戒毒偵字第
    四一０號處分不起訴確定。詎甲○○不知悔改，基於施用第
    一級毒品海洛因及第二級毒品甲基安非他命之概括犯意，自
    九十三年二月十日起至九十五年二月九日下午四時許止，在
    臺北縣板橋市○○路某公寓樓梯間、同市○○路一二八號三
    樓之二租屋處、同市○○○路二九巷二弄三之四號五樓等處
    ，將海洛因混合甲基安非他命後摻水稀釋，再以一般醫療用
    注射針筒皮下注射，或將海洛因及甲基安非他命併放置於非
    專供施用毒品之吸食器內，再以酒精燈加熱燒烤吸食之方式
    ，連續多次同時施用海洛因及甲基安非他命，平均約每二、
    三天即施用一次。嗣先於九十三年二月十七日晚間七時三十
    分許，在臺北縣板橋市○○○路二十九巷二弄三之四號五樓
    為警查獲，並扣得如附表編號一、二所示之物；又於九十四
    年一月二十一日下午五時五十分許，在臺北縣板橋市○○路
    一二八號前為警緝獲，並扣得如附表編號三至十二所示之物
    ；再於九十五年二月十日晚間九時三十分許，為警在臺北縣
    板橋市○○路○段一號前查獲，另扣得如附表編號十三所示
    之物。
二、案經：(1)臺北市政府警察局大安分局報請臺灣板橋地方法院
    檢察署檢察官偵查起訴（九十三年度核退毒偵字第四四八號
    ）。(2)臺北縣政府警察局土城分局報請臺灣板橋地方法院檢
    察署檢察官移送併辦（九十四年度核退毒偵字第七五八號）
    。(3)臺北縣政府海山分局報請臺灣板橋地方法院檢察署檢察
    官移送併辦（九十五年度毒偵字第一六四一號）。
    理  由
一、上揭犯罪事實，業據被告甲○○於本院審理時自白不諱，且
    其自白有下列證據足認與事實相符：
  (一)被告於九十三年二月十七日為警查獲後所採尿液，經以氣相
    層析質譜儀法鑑定結果，呈甲基安非他命及嗎啡陽性反應，
    有臺北市政府警察局大安分局煙毒麻藥案件尿液委驗單、臺
    灣尖端先進生技醫藥股份有限公司濫用藥物尿液檢驗報告各
    一份附卷可稽（見九十三年度核退毒偵字第四四八號偵查卷
    第二頁、第三頁）。
  (二)被告於九十三年二月十七日為警查獲時所扣得之白色粉末二
    包（即附表編號二之物），經法務部調查局鑑定結果，均含
    海洛因成分，合計淨重一點四五公克，有該局九十三年五月
    三日調科壹字第０六０００八一五四號鑑定通知書一紙在卷
    可憑（見同上偵查卷第五頁）。
  (三)被告於九十四年一月二十一日為警查獲後所採尿液，經以氣
    相層析質儀法鑑定結果，呈甲基安非他命類及嗎啡陽性反應
    ，有臺北縣政府警察局土城分局毒品案被移送者姓名及代碼
    對照表、臺灣檢驗科技股份有限公司濫用藥物尿液檢驗報告
    各一份附卷可參（見九十四年度核退毒偵字第七五八號偵查
    卷第七頁、第三十九之一頁）。
  (四)被告於九十四年一月二十一日為警查獲時所扣得之白色粉末
    十二包（即附表編號三之物），經法務部調查局鑑定結果，
    均含海洛因成分，合計淨重十六點九六公克，有該局九十四
    年三月十七日調科壹字第０六０００九四六九號鑑定通知書
    一紙在卷可憑（見同上偵查卷第五十八之一頁）。
  (五)被告於九十五年二月十日為警查獲後所採尿液，經以氣相層
    析質儀法鑑定結果，呈甲基安非他命類及嗎啡陽性反應，有
    臺北縣政府警察局海山分局毒品危害防制條例被移送者姓名
    暨代碼對照表、臺灣檢驗科技股份有限公司濫用藥物尿液檢
    驗報告各一份附卷可考（見九十五年度毒偵字第一六四一號
    偵查卷第十八頁、第三十四頁）。
  (六)如附表各編號所示之物扣案可佐。
  (七)被告曾因施用毒品，經觀察勒戒後認有繼續施用毒品之傾向
    ，再令入戒治所施以強制戒治，嗣因戒治成效經評定為合格
    ，經停止戒治交付保護管束，於九十年六月二日交付保護管
    束期滿，由臺灣板橋地方法院檢察署檢察官於九十年六月二
    十一日以九十年度戒毒偵字第四一０號處分不起訴確定，有
    該不起訴處分書電腦列印本、臺灣高等法院被告全國前案紀
    錄表各一份在卷可考。
  (八)綜上所述，被告於前次強制戒治執行完畢釋放後五年內，再
    犯施用第一級、第二級毒品罪，事證明確，其犯行堪予認定
    。
二、論罪科刑：
  (一)按海洛因及甲基安非他命分別屬第一級及第二級毒品，毒品
    危害防制條例第二條第二項第一款及第二款定有明文。被告
    前因施用毒品案件，經強制戒治執行完畢釋放後，五年內再
    施用第一級及第二級毒品，核其所為，係犯毒品危害防制條
    例第十條第一項之施用第一級毒品罪，及同條第二項之施用
    第二級毒品罪；其持有海洛因及甲基安非他命之低度行為，
    分別為施用之高度行為所吸收，均不另論罪；其先後多次施
    用海洛因及甲基安非他命之犯行，均時間緊接，方法相同，
    各觸犯構成要件相同之罪名，顯係基於概括之犯意為之，均
    為連續犯，應依刑法第五十六條之規定以一罪論，並加重其
    刑。被告係將海洛因及甲基安非他命摻合後同時施用，乃以
    一行為同時觸犯上開二罪名，為想像競合犯，應依刑法第五
    十五條規定，從一重之施用第一級毒品罪處斷；檢察官認上
    開二罪應分論併罰，容有誤會。檢察官雖僅就被告於九十三
    年二月十七日為警採尿前二十六小時及九十六小時內某時之
    施用海洛因、甲基安非他命犯行提起公訴，惟前揭犯罪事實
    欄所載之其餘施用毒品犯行，與起訴部分皆有連續犯之裁判
    上一罪關係，均為起訴效力所及，且部分犯行業據檢察官移
    送併辦，基於審判不可分原則，本院自得併予審究。
  (二)被告雖另主張：被告於九十三年二月十七日，在臺北縣板橋
    市○○○路二九巷二弄三之四號五樓為警查獲時，在警方尚
    未知悉犯行前，即主動表明其持有海洛因，應符合自首之規
    定，得依刑法第六十二條前段規定減輕其刑云云。然按自首
    者，係行為人自行申告自己尚未被發覺之犯罪行為，而自願
    接受法院之裁判，是自首之要件，除行為人所申告之內容需
    為自己所犯之罪，及申告之時機為刑事追訴機關發覺犯罪前
    申告之外，尚須行為人申告後必須自動接受裁判，否則雖有
    自願接受裁判之意思表示，但事後復拒不到案，或逃逸無蹤
    ，則此行為人顯無悔罪投誠之意，而與自首之本旨不符，不
    能成立自首，最高法院著有九十三年度臺上字第五五０號判
    決可資參照。查本件被告於九十三年二月十七日為警查獲後
    ，於翌日移送臺灣板橋地方法院檢察署檢察官訊問時即矢口
    否認有施用毒品之犯行，並指稱警方要求伊配合，伊始承認
    吸毒云云（見九十三年度毒偵字第一０四０號偵卷第五十四
    頁背面），檢察官因此准其交保，由具保人呂俊琳繳納保證
    金後釋放被告。嗣檢察官提起公訴，本院依被告當時設籍之
    地址即「臺北縣板橋市○○街一二四巷七號五樓」及其於偵
    查中陳報之居所即「同市○○○路二九巷二弄三之四號」傳
    喚、拘提被告，另通知具保人呂俊琳督促被告到庭，被告始
    終未到案，經本院於九十三年八月十一日發布通緝，始於九
    十四年一月二十一日為警緝獲，惟值班法官仍准被告自行具
    保後釋放，本院再向「臺北縣板橋市○○街一二四巷七號五
    樓」及被告當時設籍之地址即「臺北縣板橋市○○路○段二
    六五巷二十弄四九號」暨其陳報之居所即「同市○○路一二
    八號三樓之二」傳喚、拘提被告，仍均無著，本院再於九十
    四年五月二十日發布通緝，嗣於九十五年二月十日為警緝獲
    ，被告迭次傳拘無著，歷經兩次發布通緝始為警緝獲，足見
    被告並無接受裁判之意思，揆諸上開判決意旨，本件不符合
    自首之要件，被告認應依自首規定減輕其刑云云，洵屬無據
    。
  (三)爰審酌被告之素行不端，有臺灣高等法院被告前案紀錄表一
    份在卷可考，其迭次為警查獲，竟仍不知悔改，且施用毒品
    之期間長達二年，復自承平均每二、三日即混合施用海洛因
    、甲基安非他命乙次，顯見毒癮不小，暨其犯罪之動機、目
    的、手段及犯後態度等一切情狀，量處如主文所示之刑。扣
    案如附表編號二、三、四所示之物，其中分屬第一級、第二
    級毒品部分，應依毒品危害防制條例第十八條第一項前段規
    定沒收銷燬之；至於裝盛上開毒品之外包裝袋（合計共十五
    個），因鑑驗毒品之標準作業流程，毒品秤重主要以傾倒方
    式，必要時輔以刮杓刮取，儘可能將原送驗包裝物內毒品與
    包裝物分離後個別秤重，所得之毒品重量登載為「淨重」，
    包裝物重量則登載為「空包裝重」，然依上述二種方式分離
    ，原送驗包裝物內均仍會有微量毒品成分殘留，此為本院歷
    來辦理毒品案件職務上所知悉，並有法務部調查局九十四年
    四月十二日調科壹字第０九四００一一四七四０號函一紙附
    卷可憑，上開毒品之外包裝袋十五個，既分別仍含有微量海
    洛因或甲基安非他命成分無法析離，爰併依前揭規定宣告沒
    收銷燬之。另扣案如附表編號一、五至十三所示之物，均為
    被告所有供其施用海洛因、甲基安非他命所用之物，且皆非
    專供施用毒品之器具，爰併依刑法第三十八條第一項第二款
    之規定宣告沒收。
據上論斷，應依刑事訴訟法第二百九十九條第一項前段，毒品危
害防制條例第十條第一項、第二項、第十八條第一項前段，刑法
第十一條、第五十六條、第五十五條、第三十八條第一項第二款
，判決如主文。
本案由檢察官乙○○提起公訴，經檢察官溫祖德到庭執行職務。
中    華    民    國    95    年    5     月    30    日
                  刑事第九庭  審判長法  官  樊季康
                                    法  官  楊明佳
                                    法  官  劉元斐
上列正本證明與原本無異。
如不服本判決，應於判決送達後十日內向本院提出上訴書狀 (應
附繕本)， 上訴於臺灣高等法院。
                                    書記官  郭玉芬
中    華    民    國    95    年    5     月    30    日
附錄本案論罪科刑所引法條：
毒品危害防制條例第十條：
施用第一級毒品者，處六月以上五年以下有期徒刑。
施用第二級毒品者，處三年以下有期徒刑。
附表：
┌──┬──────┬──────────┬───────┬──────────┐
│編號│扣案物名稱  │數量                │應處理情形    │附註（扣案日期）    │
├──┼──────┼──────────┼───────┼──────────┤
│一  │吸管        │一支                │沒收          │九十三年二月十七日  │
├──┼──────┼──────────┼───────┼──────────┤
│二  │海洛因      │二包（合計淨重一點四│沒收銷燬      │同上                │
│    │            │五公克）            │              │                    │
├──┼──────┼──────────┼───────┼──────────┤
│三  │海洛因      │十二包（合計淨重十六│沒收銷燬      │九十四年一月二十一日│
│    │            │點九六公克）        │              │                    │
├──┼──────┼──────────┼───────┼──────────┤
│四  │甲基安非他命│一包（重零點六公克）│沒收銷燬      │同上                │
├──┼──────┼──────────┼───────┼──────────┤
│五  │夾鏈袋      │七個                │沒收          │同上                │
├──┼──────┼──────────┼───────┼──────────┤
│六  │分裝袋      │七百五十六個        │沒收          │同上                │
├──┼──────┼──────────┼───────┼──────────┤
│七  │吸食器      │一組                │沒收          │同上                │
├──┼──────┼──────────┼───────┼──────────┤
│八  │酒精燈      │一個                │沒收          │同上                │
├──┼──────┼──────────┼───────┼──────────┤
│九  │電子磅秤    │一臺                │沒收          │同上                │
├──┼──────┼──────────┼───────┼──────────┤
│十  │注射針筒    │六支                │沒收          │同上                │
├──┼──────┼──────────┼───────┼──────────┤
│十一│海洛因分裝匙│二支                │沒收          │同上                │
├──┼──────┼──────────┼───────┼──────────┤
│十二│安非他命分裝│二支                │沒收          │同上                │
│    │匙          │                    │              │                    │
├──┼──────┼──────────┼───────┼──────────┤
│十三│注射針筒    │一支                │沒收          │九十五年二月十日    │
└──┴──────┴──────────┴───────┴──────────┘


司法院資訊處製作；財團法人民間司法改革基金會備份。
